臺灣新北地方法院民事判決　　　　　　 110年度勞簡字第39號
原　　　告　梁崇民　

被　　　告　陳榮隆　
訴訟代理人　李惠暄律師
上列當事人間請求損害賠償事件，經本院於民國110 年9 月30日
言詞辯論終結，判決如下：
    主      文
原告之訴駁回。
訴訟費用由原告負擔。
    事實及理由
壹、程序事項：
    按訴狀送達後，原告不得將原訴變更或追加他訴。但請求基
    礎事實同一、擴張或減縮應受判決事項之聲明，不在此限，
    民事訴訟法第255 條第l 項第2 、第3 款定有明文。查，本
    件原告起訴時，訴之聲明原為：被告違失造成損害，應回復
    原狀並賠償新臺幣（下同）190,000 元，年息5 ％，自訴狀
    送達翌日起算至清償日止（見本院卷第9 頁）。嗣於本院民
    國110 年9 月30日言詞辯論程序中將訴之聲明變更為：被告
    應給付原告100,000 元，及自起訴狀繕本送達翌日起至清償
    日止，按年息百分之5 計算之利息（見本院卷第113 頁）。
    經核原告所為訴之變更與前揭法條規定並無不合，應予准許
    。
貳、實體事項：
一、原告主張：被告前為輔仁大學學校財團法人輔仁大學（下稱
    輔仁大學）行政副校長，同時為受國家委託行使權利之公務
    員，明知原告根本沒有任何騷擾、輔仁大學性別平等教育委
    員會（下稱性平會）之組織不法，調查小組未經性平會授權
    ，其調查結果顯然違反行政程序法、法律保留及信賴保留之
    實質正當法律程序，竟誣陷原告，造成原告身敗名裂，人格
    權及工作權嚴重受損，應予損害賠償。為此，爰依民法第18
    4 條、第195 條規定提起本件訴訟，並聲明，如前開程序事
    項中變更後之聲明。
二、被告則以：
  ㈠依原告之起訴內容，尚難認原告業已特定本案原因事實，被
    告究竟有何不法、又係如何明知不法、為何種侵害行為、原
    告權利又受有如何之損害、該損害之計算方式、被告之不法
    與其所受損害間有如何之因果關係等，均無從見之。依民事
    訴訟法第277 條規定，上情皆須先由原告提出具體證據以證
    其實，是實難謂原告已特定具體原因事實並盡舉證之責。又
    自原告起訴內容推敲，或可揣測與原告因性騷擾事件遭輔仁
    大學解聘一事有關。
  ㈡原告原係受輔仁大學所聘任，所謂之聘任與解聘之法律行為
    均存在於原告與輔仁大學之間。再者，被告雖於105 年間擔
    任輔仁大學行政副校長，惟依輔仁大學性別平等教育委員會
    設置辦法可知，性平會並非被告所轄之權責單位，性平會委
    員之遴聘及會議之召集，均非行政副校長所得置喙，是該事
    件究與被告何干，原告應儘速指明，否則顯為權利濫用。
  ㈢原告係於110 年4 月13日提起本件訴訟，依民法第197 條第
    1 項侵權行為請求權時效之規定，發生於108 年4 月14日前
    且請求權人知悉損害及賠償義務人之侵權事實，均已逾2 年
    之時效。
  ㈣原告似以同一事件對包括被告在內輔仁大學多名教職員提起
    逾40件之民事訴訟，且本案係105 年間舊事，無論具體行為
    內容為何，亦均已罹於時效等語資為抗辯。答辯聲明：原告
    之訴駁回（見本院卷第31頁）。
三、本院之判斷：
（一）按因侵權行為所生之損害賠償請求權，自請求權人知有損
      害及賠償義務人時起，2 年間不行使而消滅，自有侵權行
      為時起，逾10年者亦同；消滅時效，自請求權可行使時起
      算；消滅時效，因左列事由而中斷：一、請求。二、承認
      。三、起訴。左列事項，與起訴有同一效力：一、依督促
      程序，聲請發支付命令。二、聲請調解或提付仲裁。三、
      申報和解債權或破產債權。四、告知訴訟。五、開始執行
      行為或聲請強制執行；時效因請求而中斷者，若於請求後
      6 個月內不起訴，視為不中斷；時效完成後，債務人得拒
      絕給付，民法第197 條第1 項、第128 條前段、第129 條
      、第130 條、第144 條第1 項分別定有明文。又所謂請求
      權可行使時，係指行使請求權在法律上無障礙時而言，請
      求權人因疾病或其他事實上障礙，不能行使請求權者，時
      效之進行不因此而受影響。權利人主觀上不知已可行使權
      利，為事實上之障礙，非屬法律障礙（最高法院95年度第
      16次民事庭會議決議、31年度決議（一）意旨可資參照）
      。是關於侵權行為損害賠償請求權之消滅時效，應以請求
      權人實際知悉損害及賠償義務人時起算，請求權人若主觀
      上認其有損害及知悉為損害之人係該賠償義務人時，即已
      起算請求權時效，並不以賠償義務人坦承該侵權行為之事
      實為必要，亦不以知悉賠償義務人因侵權行為所構成之犯
      罪行為經檢察官起訴或法院判決有罪為準（最高法院72年
      台上字第738 號判決參照）。另按所謂「侵權行為」乃屬
      抽象之法律要件，故主張侵權行為者必須另提出該法律要
      件之評價根據事實，始符合民事訴訟法第266 條第1 項規
      定之主張責任。再按，在辯論主義為原則之訴訟制度下，
      舉證責任係隨主張責任而發生，必先有主張，而後才有舉
      證問題。再按當事人主張有利於己之事實者，就其事實有
      舉證之責任，民事訴訟法第277 條前段定有明文，主張他
      造負有侵權責任者，應就侵權行為之前開要件負舉證責任
      。如賠償義務人已為侵權行為時效之抗辯，且對於請求權
      人所主張侵害行為延續期間之事實有所爭執，又該期間涉
      及時效是否已經消滅之爭議，則請求權人就侵害存在期間
      此一有利於己之事實，亦應負舉證責任。
（二）經查，原告原係輔仁大學教師，輔仁大學於105 年10月間
      先後接獲該校學生2 位通報原告疑似性騷擾行為後進行校
      安通報，提經105 年10月25日學校性平會決議受理，並組
      成調查小組進行調查，作成調查報告2 份，及提經106 年
      1 月17日該校性平會決議，原告之行為已達性騷擾情節重
      大，依教師法第14條第1 項第9 款及第4 項規定，予以解
      聘，於原告解聘尚未生效前，將移送該校教師評審委員會
      （下稱學校教評會）予以停聘，經輔仁大學以106 年1 月
      20日函知原告。輔仁大學嗣以106 年1 月24日函檢陳專科
      以上學校教師解聘、停聘、不續聘作業流程檢核表、專科
      以上學校教師解聘、停聘或不續聘事實表報被告，提經10
      6 年6 月5 日教師解聘停聘不續聘專案審議小組決議，同
      意輔仁大學依教師法第14條第1 項第9 款經學校性平會調
      查確認有性騷擾或性霸凌行為，且情節重大之規定解聘原
      告，且原告終身不得被聘任為教師，解聘生效日期以該校
      書面通知送達原告次日生效後，教育部以106 年6 月13日
      臺教人（三）字第1060084102號函復輔仁大學，同意照辦
      ，並請輔仁大學依不適任教育人員之通報與資訊蒐集及查
      詢辦法第3 條規定，於完成送達程序後，檢送教師個人資
      料、送達文件及相關佐證文件影本，函送被告辦理不適任
      教師人員通報事宜。輔仁大學以106 年6 月16日函知原告
      ，自該函送達之次日起生效。原告不服原處分，提起訴願
      ，經行政院108 年1 月25日院臺訴字第1080162972號訴願
      決定駁回。原告仍不服，提起行政訴訟，經臺北高等行政
      法院以108 年度訴字第370 號判決原告之訴駁回，有該行
      政法院判決附卷可參。
（三）原告就本件原因事實之主張，始終未具體指明被告之不法
      侵害行為為何，僅泛指被告明知原告根本沒有任何騷擾、
      輔仁大學性別平等教育委員會（下稱性平會）之組織不法
      ，調查小組未經性平會授權，其調查結果顯然違反行政程
      序法、法律保留及信賴保留之實質正當法律程序，竟誣陷
      原告云云，自難謂已盡主張責任。且原告所主張之原因事
      實發生於105 、106 年間，為原告於本院110 年9 月30日
      言詞辯論時陳述明確（見本院卷第114 頁）。而原告於10
      6 年間，收受停聘及解聘處分、輔仁大學106 年6 月16日
      函時，主觀上已認上開性平會調查小組之組織、程序不合
      法，並違反原告所主張之相關法規，且原告主觀上亦認為
      被告為侵權行為人即賠償義務人。輔仁大學復於106 年7
      月17日以輔校學三字第1060015522號函檢附105 學年度第
      11次及第12次性平會決議摘錄予原告，有輔仁大學106 年
      7 月17日函及其附件附卷可參（見本院卷第101 至109 頁
      ）。故原告至遲於106 年間，收受停聘及解聘處分及輔仁
      大學106 年6 月16日、106 年7 月17日函時，即得行使其
      認為存在之損害賠償請求權，而非至法院審理時，經由法
      院啟動方得主張損害賠償請求權，惟其遲至110 年4 月13
      日始對被告起訴請求侵權行為損害賠償（見本院卷第9 頁
      之民事起訴狀其上之本院收狀戳），其請求權顯已罹於2
      年時效而消滅。被告為時效抗辯並拒絕賠償，應屬有據。
      至原告具狀聲請調查之證據，因原告未能具體指明被告之
      不法侵權行為，且被告所為上開時效抗辯為有理由，自無
      調查之必要，併予敘明。
四、綜上所述，原告依民法第184 條、第195 條規定，請求被告
    應給付原告100,000 元，及自起訴狀繕本送達翌日起至清償
    日止，按年息百分之5 計算之利息，為無理由，應予駁回。
五、本件判決之基礎已臻明確，兩造其餘之攻擊防禦方法、未經
    援用之證據及聲請調查之證據，經本院斟酌後，認均不足以
    影響本判決之結果，爰不逐一詳予論駁，併此敘明。
六、據上論結，本件原告之訴為無理由，依民事訴訟法第78條，
    判決如主文。
中    華    民    國   110    年    10    月    27    日
                    勞動法庭    法  官  許珮育
以上正本係照原本作成。
如對本判決上訴，須於判決送達後20日內向本院提出上訴狀。如
委任律師提起上訴者，應一併繳納上訴審裁判費。
中    華    民    國   110    年    10    月    27    日
                                書記官  陳又甄